臺灣桃園地方法院民事判決　九十年度訴字第八五四號
　　原　　　告　中衛發展貨運股份有限公司
　　法定代理人　甲○○
　　被　　　告　永翔國際物流股份有限公司
　　法定代理人　李陳秀嬌
右當事人間請求給付運費事件，本院判決如左：
    主    文
被告應給付原告新台幣壹佰肆拾參萬玖仟玖佰參拾捌元，及自民國八十九年十一月七
日起至清償日止，按年息百分之五計算之利息。
訴訟費用由被告負擔。
本判決於原告以新台幣肆拾捌萬元為被告供擔保後得假執行，但被告如於假執行程序
實施前，以新台幣壹佰肆拾參萬玖仟玖佰參拾捌元為原告預供擔保，得免為假執行。
    事    實
甲、原告方面：
一、聲明：
（一）被告應給付原告新台幣（下同）一百四十三萬九千九百三十八元及自支付命令
      送達之翌日起至清償日止按年息百分之五計算之利息。
（二）願供擔保請准宣告假執行。
二、陳述：
（一）緣被告係承攬訴外人家福股份有限公司（下稱家福公司）貨物運送之承攬運送
      人，再將所承攬貨物之部分義務，以逐日逐車次之方式，轉由原告為運送，總
      計原告於民國八十九年一月份派車載運貨物數百車次有派車單明細可稽，據此
      被告應給付原告總運費為二百十萬七千一百二十四元，加計百分之五營業稅為
      二百二十一萬二千四百九十八元，扣款二十二萬五千五百九十七元，原告並已
      開立發票向被告請款，詎被告僅支付其中五十萬四千四百六十一元及四萬二千
      八百四十八元後，即不再支付，並以種種藉口藉詞推託，幾經協商均不得其法
      ，原告乃依民法運送之規定提起本件給付運費之訴，並請求如訴之聲明。
（二）被告就原告所請求之金額並不爭執，惟主張原告於八十九年二月四日有運送遲
      到之情致被告遭第三人家福公司扣款，是乃以該受扣款之金額與原告所請求之
      金額為抵銷云云；惟查被告固係承攬運送人，而原告係運送人，惟兩造係以每
      日填載託運單方式，即由被告以託運單載明至何處，以何種車輛，載運貨品多
      寡之方式由原告確認後回傳予被告確認之方式為之；亦即每日成立新運送契約
      之方式為之。本件涉訟之八十九年二月四日原告根本未同意為運送，故該日兩
      造間根本未有運送契約之合意，據此該日之損失或貨品之遲到等，自與原告無
      涉，本件被告尚不得執其與第三人之契約約定，拘束原告。況本件被告既稱八
      十九年二月四日有成立運送契約，依民事訴訟法第二百七十七條之規定，被告
      須負舉之責任至明，然被告至今仍未舉證以實其說，所為主張即不可採。
（三）兩造間承攬運送係以由被告派駐家樂福公司Ｃ一三０倉庫之人員，將家樂福公
      司次日欲運送之貨品及車種、配送點等以「Ｃ一三０聯調中心派車確認表」傳
      真予原告後，經原告同意後以「派車聯繫單」確認棧板數、到貨時間、車種、
      車號、司機姓名、電話等情事後，覆傳真予被告，完成次日承運之合意，凡此
      均有確認表及聯繫單可稽，足見兩造間之運送契約確係依被告每日要約，經原
      告確認後方成立者。至被告所稱八十九年二月四日之承運貨物，原告根本未有
      同意承運，是被告既主張原告有同意承運，依法自應提出原告公司八十九年二
      月四日之「派車聯繫單」以證明兩造運送契約成立，而不得空言主張至明。
（四）再查民法規定之運送契約，乃對遲到貨品應負賠償責任。是如根本不為運送乃
      不包含在法文規定之內，本件既被告主張係原告不為運送，則自不得援引遲到
      損害責任之相關法文對原告主張抵銷。矧本件原告主張兩造就八十九年二月四
      日根本未成立運送契約之合意，故被告自不得執據與第三人因違約所生損害之
      主張以對抗原告。
（五）被告復主張本件運送契約係屬持續性契約，是原告公司即有不定期配合履行之
      義務，並舉證人周志峰為證云云；惟查，本件原告否認兩造間之契約係屬不定
      期之持續性契約，蓋如係持續性運送契約，按理應有一定之書面約定，乃如被
      告與家福公司間承攬運送契約即然，且亦應就運價、車次、付款方式及違約罰
      等約明，然本件兩造間並無該等文件，雖原告所承運之貨物固大都係運至台中
      及高雄，惟此僅係因原告公司之司機較熟悉該等店址而已，並非由原告統包承
      運被告承攬自家樂福公司倉庫配運至台中、高雄之全部貨物，是本件係由被告
      以日日叫車送貨而已，尚非屬一持續性運送契約。
（六）按稱運送人者，謂以運送物品或旅客為營業，而受運費之人。民法第六二二條
      定有明文。是所謂物品運送契約，乃以運送物品為目的，而受取運費之契約。
      就物品運送及運費乃為契約必要之點，本件運送契約究係長期繼續性抑或按日
      成立之新契約之型式，乃為本件爭執之重點，而本件運送之方式，依證人即亞
      太物流公司協理周志峰證稱：被告公司係由派駐於訴外人家福公司，於龜山鄉
      大坑村之統倉（即Ｃ一三０倉）人員，於每日下午三時由家福公司先向被告以
      傳真告知須運送之貨品，由被告公司人員理貨後，雙方再於下午五時再次確認
      須載運之貨品後，再由Ｃ一三０倉之調度中心內之駐場派車人員依所需載運貨
      品之數量、種類及目的地，分別向原告公司、亞太公司、聯溢公司三家叫車，
      由三家予以確認車輛數量駕駛及目的地後，再由Ｃ一三０倉調度中心以Ｃ一三
      ０倉聯調中心派車確認表確認後，於每日晚上八時至九時開始推貨，並自九時
      至隔日上午五時送至目的地。據此，足證兩造間之運送契約所欲載運之貨品，
      均係經由每日確認，且所欲運送之目的地及車次亦為每日確認，是就運送物品
      、數量及目的地，既非固定而須每日重新議定，則因運送所產生之運費亦因每
      日之運量不同而不同，如此於物品運送及運費之數額等契約必要之點均非恆定
      而須日日確認及變更之情況下，本件運送契約豈可能認為長期繼續性？足見本
      件訴訟運送契約確為按日另以新要約、新承諾之方式而為，是本件被告公司所
      主張之八十九年二月四日運送契約，被告公司既未有要約，原告公司亦未承諾
      ，且亦無證明兩造契約成立之當日Ｃ一三０倉聯調中心派車確認表之存在，則
      兩造就八十九年二月四日根本未存在有運送契約，原告自不就所謂貨品遲到或
      未運送所生損害負責，被告所為抗辯，即無理由。
（七）證人周志峰固證稱於八十八年八月間由與會之原告公司、聯溢公司及亞太公司
      分別家福公司之全省二十二家配送點予以分配，原告公司分配有八個配送點，
      只要係該配送點之貨品均由分配到之公司於每日晚上十二時以前消化完畢，是
      應屬長期繼續性合約。惟查就所謂家福公司之配送點部分，固係由三家公司予
      以原則分配運送，然並非只要係分配到之配送點即僅由該公司運送，而係由被
      告公司根據需求，每日再訂運送公司，是即或原則分配予原告公司之配送點亦
      有由餘二家公司承運之情，且亦有所分配到之配送點根本無貨可運之情，此等
      情事有業呈案原證四之確認表、派車聯繫單中，八十八年十二月二十七日有四
      個配送點未出貨、十二月二十八日有二配送點未出貨且家樂福五甲、大順店由
      聯溢公司承運、八十九年元月三日家樂福大墩店由亞太承運、南港店由聯溢承
      運、元月四日大墩店崇德店由聯溢公司承運、元月十七日大墩店由亞太承運，
      甚至到元月下旬就家樂福三重、南港、汐止三家店，原告公司根本未有運送之
      情，足證證人所述即與事實不相符合。加之以，如原告公司係分配有家福公司
      之八個配送點，則何以被告所提出之被證二遲到貨品報表中僅三家配送點遲到
      ？其餘五家店配送點何以未有遲到之情事？足證所謂八個配送點之長期繼續合
      約乙節，根本不實。復查證人周志峰所述長期繼續性契約，除有前述之誤謬外
      ，於鈞院訊問所謂「長期」係多久時，證人竟答辯只要Ｃ一三０之統倉仍在，
      就繼續合作，而該倉庫已於九十年三月結束是合約就終止等語。此等情事與一
      般經驗法則完全不符，蓋所謂長期一般即指一年以上之契約，且其期限必有固
      定否則如證人所述，原告公司、亞太公司、聯溢公司豈非均成為被告公司之
      實質子公司，完全受制於被告公司而喪失公司之自主權，況被告公司與第三人
      家福公司係有定期之承攬運送契約，又豈可能以不定期方式下包其他公司？且
      如其他公司於合作期間合作態度不良時，被告公司又豈非受制契約而不得更換
      他家公司？如此對雙方均生有不利之情事之契約，誰人願意？足證兩造間係每
      日成立新契約之方式為運送，並非有所謂長期繼續性契約存在至明。
（八）退步言之，縱認原告確需對因遲到所生損害賠償負責；惟據被告公司所提出之
      該公司與家福公司合約，就貨品遲誤十二小時以上，每日罰五萬元正。第二項
      約定於家福公司廣告促銷期間遲到貨品，罰金以未交貨之貨品稅前價百分之三
      十計算。本件被告公司雖主張係依家福公司要求之以貨品稅前價百分之三十計
      付罰金，惟就被告公司是否有賠付而造成被告公司之損害乙節，被告並未舉證
      以實其說；且就八十九年二月四日究係家福公司係何種廣告促銷期間？及促銷
      之商品與應送貨品之關係如何？加之以，依民法第二百五十條之規定該等違約
      金，應屬損害賠償總額預定性質之違約金，惟據財政部依所得稅法所訂之八十
      九年度營利事業同業利潤標準之綜合商品批發業之淨利率，僅為百分之九，亦
      即該等商品如賣出，出賣人即可有百分之九之淨利，是本件被告與第三人家福
      公司約定之違約金顯屬過高，應依同法第二百五十二條予以酌減；又民法上損
      害賠償係以填補損害為原則，本件縱第三人家福公司依期出賣貨品所可能獲得
      之利潤僅百分之九，則就未賣出之損害卻須賠付百分之三十之違約金，亦顯與
      法所定之損害賠償法則未合，足見本件被告公司之主張乃無理由。
三、證據：提出派車單明細表一件、統一發票影本一件、付款明細暨支票影本一件、
    支票影本一件、八十八年十二月二十七日至八十九年二月三日Ｃ一三０聯調中心
    派車確認表、原告派車聯繫單影本計三十九件為證。
乙、被告方面：
一、聲明：駁回原告之訴及假執行之聲請，如受不利判決願供擔保請准免為假執行。
二、陳述：
（一）被告為訴外人家福公司承攬運送人，負責將家福公司在全省三十家以上分店每
      日所需之貨品於前一日晚上十二時前送達完畢。被告公司鑒於每日如此大量繁
      重之運送業務，乃於八十八年六月間，邀集亞太公司、聯溢公司以及原告公司
      在內三家公司，共同負責運送全台家福公司所需之貨品，並商討如何分配家福
      公司全台貨物配送點。會中決定亞太公司分配六家，聯溢公司以及原告公司各
      分配八家，貨品放在桃園縣龜山鄉永翔公司統倉中（即Ｃ一三０統倉），家福
      公司每天下午三時會將訂單傳送給被告，再由三家派駐被告公司人員安排車次
      ，下午五時會再傳單確認，確認無訛後，再將貨物依照訂單上車運送，迄至九
      十年撤倉止均是如此，並僅有我們三家運送等語可稽。會中約定各家分配之運
      送點，無非是確認責任區域，且三家公司皆派有專員常駐被告公司以確定每日
      所用送之貨物及車次。似此當初訂定契約之目的，無非在於藉著運送點責任制
      及派任常駐人員，以期能長期性、繼續性地互相配合完成運送家福公司全台分
      店每日所需之貨物，否則若如原告公司所謂二公司間需逐日訂定運送契約，則
      將無法解釋該次召集四家公司開會確定運送責任及派任人員常駐被告公司之用
      意。
（二）當事人間所成立之運送契約的性質類似於保險實務上之概括保險契約（即open
      policy），屬於長期性、繼續性之契約：所謂概括保險契約（即open  policy
      ）主要特徵有：(1)事先預約但不設定保險期間甚或可永遠有效；(2)保單內並無
      保險金額及保險價額之記載，而於被保險人每批貨物裝船後，依其申報金額為
      保額，俾作為損害賠償之依據；(3)保費每月依申報金額結算一次；(5)保單中有
      標的物的估價條款及船舶等級條款以為費率計算之依據。觀諸概括保險契約屬
      於長期性、經常性之契約，以上之特徵，實乃雙方當事人於契約訂定之初即預
      見契約之標的、內容無法固定有以致之，可見並非任何長期性契約之標的、內
      容均於訂約之始即可特定，仍應視契約特性之不同而有所區別。本件原告公司
      主張「兩造間之運送契約，因所欲載送之貨品均係由每日確認，且所欲運送之
      目的地及車次亦需每日確認，導致運費因每日運量之不同而不同」云云，即空
      言主張本件契約不具經常繼續性，顯非的論。實則原告每日載送何種貨物、數
      量多少、運往何地，因家福公司各分店每日所需各有不同，而略有差異，而此
      種差異為大型量販店貨物運送所共通之特色，亦在兩造當事人訂約之初即可預
      見，殊不得以此作為此類運送契約需逐日訂定，不具長期繼續性之藉口。試問
      若果真如此，其他三家在無約約束之情況下，若惡意不運送貨物，則被告公司
      將如何在不到幾小時內，找到有能力完成運送貨物之運送人？如此豈非喪失兩
      造訂定系爭契約之真義？另本件當事人兩造間因運送所產生之報酬，乃係原告
      依出車次按月向被告支領，亦類似前揭概括保險契約之特徵三。因此，現行民
      法雖無相類似之有名契約，然徵諸前揭保險實務上之概括保險契約（即open
　　　policy）之性質，可知並非所有契約均須於締約之始即對所有標的、內容加以
　　　特定，故本件運送契約仍不啻為一長期繼續性之無名契約。
（三）八十九年二月四日原告明知當日係屬除夕，家福公司所需貨品送達數量較平常
      倍增，竟未通知被告，即無故不為運送，被告雖立即察覺，然遍尋原告所屬司
      機不著，導致當日應由原告負責運送至家樂福台中大墩店、崇德店及高雄愛河
      店之貨品未能如期送達。被告雖積極找尋代替原告之運送者，惟以正當除夕，
      人選難覓，直至同年二月五日始順利由替代廠商代為運送完成，惟上開三店貨
      品之運送遲延一日，已成事實矣。上開三店未送達之貨品，連同家福公司另一
      分店未準時送達之貨品，總價格合計為四百七十萬六千一百０三元，有家福公
      司所出具之報表為憑。按前開被告與家福公司之合約，家福公司可向被告請求
      百分之三十即一百三十七萬一千三百六十九元之損害賠償。該金額並非另行向
      被告請求，而係由家福公司自應給付與被告之報酬中扣除。按承攬運送人，對
      於托運物品之喪失、毀損或遲到，應負責任，民法第六百六十一條前段定有明
      文。惟運送人對於運送物之喪失、毀損、或遲到，應負責任，民法第六百三十
      四條前段亦定有明文。查原告並無任何正當理由，擅自拒絕履行其運送責任，
      使被告依約應送達家樂福之貨品未能按時送達，對於此種遲到事實之造成，自
      屬可歸責於原告之事由。而被告對運送貨物之遲到原無過失，僅係身為承攬運
      送人而不得不予負責，依上開民法規定，原告自應對遲到之結果負責。原告應
      負責之金額為一百三十七萬一千三百六十九元，加計百分之五之營業稅，故原
      告應負責之總金額為一百四十三萬九千九百三十八元。被告自得就對原告所負
      之運費債務中主張抵銷。是被告對原告已無債務可言。原告請求如訴之聲明所
      述之金額，即屬於法無據。
（四）本件違約發生於八十九年二月四日，時值農曆除夕，依照如家福公司之類大型
      民生用品量販店營業慣例，在這個時候都會進行產品促銷活動，此乃一般人及
      法院周知之事項，依據民事訴訟法第二百七十八條第一項「事實於法院以顯著
      或為其職務上所已知者，毋庸舉證」之規定，對原告所指訴外人家福公司當時
      係何種廣告促銷時間，被告不負舉證之責。又原告質疑第三人家福公司之懲罰
      性違約金過高一事，固非無見。然以懲罰違約金一事係被告與第三人家福公司
      間之法律關係，應非本案所得加以審究，縱令鈞院認為此與本案有關而加以審
      究，亦不能僅憑原告單方之詞為斷，應考慮訴外人家福公司之所以訂如此高之
      違法性懲罰金，係考量能否按時出貨對其商譽影響重大，依其營業規模、商譽
      對公司之重要性所訂定如此高之懲罰性違約金，仍屬合理。
三、證據：被告與家福公司承攬契約節影本一件、家福公司製作遲到貨物報表影本一
    件、支票影本一件、八十八年十一月至八十九年二月支出請領單、支票、銷貨證
    明、統一發票、派車單明細資料影本計四件為證，並聲請訊問證人周志峰。
    理    由
一、原告起訴主張：被告承攬訴外人家福公司貨物運送，再以逐日逐車次之方式轉由
    原告運送，原告於八十九年一月份實施運送，扣除已支付部分，被告尚應給付原
    告運費一百四十三萬九千九百三十八元，迭經催討未付，爰依貨物運送契約請求
    被告如數給付並自支付命令送達翌日起加計法定遲延利息等語。
二、被告則以：兩造運送契約係長期繼續性運送，八十九年二月四日農曆除夕，原告
    未經通知無故不為運送應送貨物，致被告遭家福公司以違約扣款一百四十三萬九
    千九百三十八元，此部分損失應由原告負責賠償，經抵銷被告對原告不負何債務
    ，原告請求自無理由等語資為抗辯。
三、原告主張與被告訂有運送契約實施貨物運送，被告積欠八十九年一月間運費一百
    四十三萬九千九百三十八元迄今未付之事實，業據提出提出派車單明細表一件、
    統一發票影本一件、付款明細暨支票影本一件、支票影本一件為證，且為被告所
    不爭，堪信為真正。被告以上揭情詞置辯，則本件應審究者厥為被告抗辯原告於
    八十九年二月四日不為運送應負損害賠償責任故予抵銷是否有理。經查：
 (1) 證人即亞太公司協理周志峰證稱：八十八年六月間曾代表公司至被告公司開會，
    與會公司尚有原告及聯溢公司，會議內容商討家福公司貨品配送，因為亞太公司
    車輛較少故分配六家，另聯溢公司及原告各負責八家，貨品放在桃園縣龜山鄉被
    告公司統倉，家福公司每日下午會將訂單傳真給被告，各公司派駐人員會安排車
    次，下午五時會再傳單確認，確認無訛即照訂單運送，迄至九十年三月撤倉止均
    為如此，運送地點均是固定，運送人不能拒絕運送，負責各分店貨物均因按日送
    畢，除非家福公司有事先通知特定時間出貨，否則每日運送內容均是前一日下午
    確認等語。原告亦自承被告係承攬訴外人家福公司各分店貨物運送，由被告派駐
    家樂福公司Ｃ一三０倉庫之人員，將家樂福公司次日欲運送之貨品及車種、配送
    點等以「Ｃ一三０聯調中心派車確認表」傳真予原告後，經原告以「派車聯繫單
    」確認棧板數、到貨時間、車種、車號、司機姓名、電話等情事後傳真予被告，
    與證人周志峰所述大致相符，參酌被告承攬運送家福公司各分店貨物運送，依該
    大型量販店每日貨物運送數量龐大，被告且須設置Ｃ一三０倉庫聯調中心統籌分
    配，各配合實施運送公司，且須派置駐倉人員協調規劃派運車種及運載貨物，堪
    認堪信證人周志峰證詞應屬實情，足認兩造就被告承攬家福公司貨物運送，原告
    應負責其中包括台中大墩店、崇德店及高雄愛河店等八家分店貨物運送，確有達
    成合意，至於每日實際應運送貨物、數量、地點及由何車種、司機執行，則須逐
    日確認而已。至原告辯稱期間有部分原告應負責之配送點未出貨或由他運送公司
    實施運送，故認證人周志峰證詞不實云云。惟原告所陳上開未實施運送或轉由他
    人運送期間比例尚少，依兩造合意，原告應待被告接獲家福公司通知始提出應運
    送貨物數量負責實施運送，並無擔保每日最低運送量，茍當日家福公司，若干分
    店無運送需求致原告未就該分店實施運送，尚不能反面推論兩造無前開合意。又
    依上所述，原告應有按日提供運送服務之義務，縱有若干日轉委託他人運送，或
    因原告不能運送而由被告依承攬運送人地位轉委託他人運送均無不可，自無從憑
    此遽認原告就其負責分店無繼續運送之義務，是原告辯稱兩造運送契約非常期繼
    續性運送，須待逐日確認分別成立運送契約云云，顯非可採。
  (2)查原告就八十九年二月四日被告承攬家福公司應運送至台中大墩店、崇德店及高
    雄愛河店之貨物，未配合確認棧板數、貨物、數量、地點並指派司機、貨車執行
    ，致被告遭家福公司罰款一百四十三萬九千九百三十八元為兩造所不爭執。按民
    法第六百三十四條前段「遲到」應係指「已為運送而遲到」。本件原告未自始依
    約配合實施運送，應屬拒絕給付，被告執此抗辯依民法第六百三十四條規定對於
    原告有損害賠償請求權云云，要非可採。又原告拒絕給付，被告原僅得催請原告
    履行運送，並請求遲延給付之損害賠償。惟本件被告係家福公司之承攬運送人，
    負責每日家福公司貨物運送，兩造就何時確認、出貨、到貨均有定規，堪認兩造
    就每日何時確認應送貨物及實施運送有嚴守期間之合意。本件原告既未按時提出
    配合運送之旨，應認其遲延後之給付，於被告無利益者，依民法第二百三十二條
    規定，被告得拒絕原告之給付，請求賠償因不履行而生之損害。此不履行而生損
    害賠償範圍除兩造別有約定外，當止於被告託請他人代為運送因此增加支出費用
    。詎被告非以其因此增加費用為損害賠償之範圍，復未陳明兩造就違約損害賠償
    有所約定，逕以其與訴外人家福公司契約所定違約罰責為其因此所受損害主張原
    告應予賠償云云，顯然於法未合。且觀之兩造確認運送流程，係於每日下午三時
    由家福公司先向被告以傳真告知，由被告公司人員理貨後，雙方再於下午五時再
    次確認，再由原告駐場派車人員協調規劃派運車種及運載貨物，於每日晚上八時
    至九時開始推貨，並自九時至隔日上午五時送至目的地，依情被告至遲於派貨當
    日夜間六時應可確知原告拒絕給付情事，即可另謀他圖解決，當不因原告拒絕給
    付，而致遲延運送一日須賠付家福公司罰責，即被告對於家福公司所負違約罰責
    ，亦難歸咎於原告。其抗辯對於原告有一百四十三萬九千九百三十八元之損害賠
    償債權得予抵銷云云，即非可採。
四、綜上所述，被告前揭抗辯並非可取，則原告本於運送契約請求被告給付一百四十
    三萬九千九百三十八元及自支付命令送達之翌日（八十九年十一月七日）起至清
    償日止按年息百分之五計算之利息，為有理由，應予准許。
五、兩造陳明願供擔保以代釋明，聲請宣告假執行或免為假執行，經核均無不合，爰
    分別酌定相當之擔保金額准許之。
六、本件事證已臻明確，兩造其餘攻擊防禦方法及舉證，核與判決無影響，毋庸一一
    論列，併此敘明。
七、據上論結：本件原告之訴為有理由，依民事訴訟法第七十八條、三百九十條第二
    項、第三百九十二條，判決如主文。
中　　　華　　　民　　　國　　九十一　　年　　　一　　　月　　　四　　　日
                                臺灣桃園地方法院民事第二庭
~B法　　　官　熊祥雲
右為正本係照原本作成
如對本判決上訴，須於判決送達後廿日內向本院提出上訴狀
中　　　華　　　民　　　國　　九十一　　年　　　一　　　月　　　十　　　日
~B法院書記官　游  誼
